臺灣高等法院臺中分院刑事判決　　　　　　　　　　九十年度上易字第二六八號
　　上　訴　人　臺灣彰化地方法院檢察署檢察官
　　被　　　告　丙○○
　　選任辯護人　王能幸
右上訴人因被告違反毒品危害防制條例案件，不服臺灣彰化地方法院九十年度易字第
八六六號中華民國九十年十月三十日第一審判決（起訴案號：臺灣彰化地方法院檢察
署九十年度毒偵字第五二二號），提起上訴，本院判決如左：
      主  文
原判決撤銷。
丙○○共同持有第一級毒品，處拘役肆拾日，如易科罰金，以參佰元折算壹日。扣案
第一級毒品海洛因貳包（合計淨重零．伍陸公克，包裝重零．伍柒公克）沒收銷燬。
      事  實
一、丙○○於民國（下同）九十年二月二日下午，在彰化縣彰化市○○路一五巷內乙
    ○○（業經檢察官為不起訴處分）所駕駛之車號五Ｊ－一四六０號自用小客車內
    ，與乙○○共同持有第一級毒品海洛因二包（合計淨重０．五六公克，包裝重０
    ．五七公克），嗣於同日十七時許因見警盤查，乃將含海洛因成分二包及另一包
    不含毒品成分之白粉一包（檢察官誤認為海洛因三包，合計淨重０．五七公克）
    丟棄於車外，為警當場查獲，並扣得該二包海洛因。
二、案經彰化縣警察局彰化分局報請台灣彰化地方法院檢察署檢察官偵查起訴。
      理  由
一、訊據被告矢口否認有持有第一級毒品海洛因犯行，辯稱：扣案物品為乙○○所有
    ，伊係應乙○○要求，將一盒物品丟出車外，伊不知內容物云云。經查：被告坦
    承於前揭時地從車上丟下物品三包，並由警察在汽車內查扣之事實，該物品扣案
    後經送法務部調查局（下稱調查局）鑑驗結果：白粉三包，其中二包均含第一級
    毒品海洛因，合計淨重０．五六公克、包裝重０．五七公克，另外一包未發現毒
    品成分等情，有該局九十年二月二十三日陸(一)字第九０一三五七六０號鑑驗通
    知書在卷可稽（見偵查卷第九頁）。而被告於警訊時業已供承：「警方所查獲之
    一、二級毒品海洛因、安非他命、注射針筒都是乙○○所有。我丟車外之毒品海
    洛因三包毛重二．三公克也是乙○○所有．．．因為車上內有一、二級毒品，我
    們深怕被逮捕，所以，乙○○才會駕車逃逸，我並將原放於駕駛座右邊手剎車處
    之一級毒品海洛因三包毛重二．三公克丟出車窗外」等語（見警局卷第三頁反面
    ），其於原審亦供稱：「東西不是我的，是乙○○的，當時他看到警員過來，他
    正在注射，要我將東西丟到外面，去這些毒品當時放在車上」等語（見原審卷第
    二十五頁），可見被告對於所丟棄之物品係第一級毒品應該知情。又同案被告乙
    ○○於警訊時供稱：「（該自小客五Ｊ－一四六０由何人駕駛？毒品由何人下車
    購買？如何聯絡？）自小客車由我駕駛，毒品是丙○○下車與綽號『阿順』之男
    子購買的，我在車上等他」等語（見警局卷第七頁），再參以證人即警員吳宗修
    、林正庭及王明洲於原審證述：查獲被告當日，其等三人前往埋伏，見到乙○○
    開車，搭載被告，被告先下車，進入另外一部車上，約五分鐘後出來，再回到乙
    ○○的車，上即開往卦山路的方向，其等尾隨在後，攔下乙○○的汽車，被告即
    從車窗將毒品丟出等情（見原審卷第四十、四十一頁），益見該毒品係被告與乙
    ○○共同購買後而持有。雖被告辯稱：伊未曾施用毒品海洛因等語，固與其尿液
    經送往彰化縣衛生局煙毒尿液鑑驗結果未檢安非他命及嗎啡反應相符合，有該局
    九十年二月十九日尿液檢驗成績書可據（見偵查卷第八頁），然而被告既然與乙
    ○○共同購買毒品海洛因而持有，即無解於持有毒品罪責。綜上所述本件事證明
    確，被告所否認與辯解，無非卸責飾詞，核無可採，其犯行堪予認定，應依法論
    科。
二、核被告所為，係犯違反毒品危害防制條例第十一條第一項之持有第一級毒品罪。
    被告與乙○○間，有犯意之聯絡及行為之分擔，為共同正犯。原審未審及此，以
    被告犯罪不能證明，，遽為被告無罪判決之諭知，自難謂洽，檢察官上訴意旨執
    此指摘原判決諭知無罪為不當，為有理由，自應由本院將原判決撤銷改判。爰審
    酌被告犯罪之動機、目的、手段、犯罪所生之危害、犯罪後態度等一切情狀，量
    處其刑如主文第二項所示，並諭知拘役易科罰金之折算標準。扣案二包海洛因（
    合計淨重０．五六公克，包裝重０．五七公克），為第一級毒品，不問犯人與否
    ，依毒品危害防制條例第十八條第一項宣告沒收銷燬。
三、公訴意旨另以：被告丙○○於右揭時、地，另外與乙○○共同持有內含海洛因毛
    重０．一公克之注射針筒一支，為警查獲，因認被告丙○○此部分亦涉有持有第
    一級毒品罪嫌云云。惟按犯罪事實應依證據認定之，無證據不得推定其犯罪事實
    ，刑事訴訟法第一百五十四條定有明文；又認定不利於被告之事實，須依積極證
    據，苟積極證據不足為不利於被告事實之認定時，即應為有利於被告之認定，更
    不必有何有利之證據；又共同正犯之所以應對其他共同正犯所實施之行為負其全
    部責任者，以就其行為有犯意之聯絡為限，若他犯所實施之行為，超越原計畫之
    範圍，而為其所難預見者，則僅應就其所知之程度，令負責任，未可概以共同正
    犯論，最高法院三十年上字第八一六號、五十年台上字第一０六０號亦著有判例
    。公訴人認為被告涉犯持有含海洛因之注射針筒，無以在共同被告乙○○汽車上
    扣得該注射針筒，被告亦犯有上揭持有毒品行為為其論據。惟訊據被告否認有持
    有注射針筒之行為，辯稱：伊未施用毒品，非其所有，該針筒為乙○○所有云云
    。經查，為警察扣得之注射針筒一支含有海洛因成分，淨重０．０一公克，固有
    調查局九十年二月二十三日陸(一)字第九０一三五六八三號鑑驗通知書可憑。然
    而，該針筒為共同被告乙○○所有，用以施用海洛因，此據乙○○於警訊中供明
    （見警局卷第七頁），且乙○○因本案被查獲施用毒品，經台灣彰化地方法院以
    八十九年度毒聲字第一六七三號裁定令入戒治處所施以強制戒治一年，於九十年
    七月三十日強制戒治期滿後，為台灣彰化地方法院檢察署檢察官為不起訴處分（
    九十年度戒毒偵字第一二五０、一二五一、一二五二號），經本院調閱該案偵查
    卷無訛，而被告則鑑驗其尿液並無施用毒品反應，如前所述，因此，被告所辯：
    伊未施用毒品，該針筒係乙○○所持有乙節，堪可採信。被告既未與乙○○共同
    持該針筒施用海洛因，有此部分即不能以持有毒品罪相繩，此外復查無其他確切
    證據足以證明被告有此部分犯行，是被告此部分犯行係屬不能證明，惟公訴人認
    為此部分與前開起訴論罪部分，為同一犯罪事實，為實質上一罪關係，爰不另為
    無罪決之諭知。
據上論斷，應依刑事訴訟法第三百六十九條第一項前段、第三百六十四條、第二百九
十九條第一項前段，毒品危害防制條例第十一條第一項、第十八條第一項，刑法第十
一條前段、第二十八條、第四十一條第一項，罰金罰鍰提高標準條例第二條，判決如
主文。
本案經檢察官甲○○到庭執行職務。
中      華      民      國    九十一    年      三      月    二十七    日
                                   臺灣高等法院臺中分院刑事第七庭
                                         審判長法官  林  榮  龍
                                               法  官  黃  日  隆
                                               法  官  江  錫  麟
右正本證明與原本無異。
不得上訴。
                                               書記官  陳  振  海
中      華      民      國    九十一     年      三       月   二十八   日
附錄本案論罪科刑法條：
毒品危害防制條例第十一條第一項：
持有第一級毒品者，處三年以下有期徒刑、拘役或新台幣五萬元以下罰金。
                                                                        Ｆ
